【裁判字號】    99,交聲,2820
【裁判日期】    991223
【裁判案由】    聲明異議
【裁判全文】
臺灣臺中地方法院交通事件裁定        99年度交聲字第2820號
原處分機關  交通部公路總局臺中區監理所
異  議  人
即受處分人  蔡宇捷
上列異議人因違反道路交通管理處罰條例案件，對於交通部公路
總局臺中區監理所民國99年7月5日所為之處分(中監違字第裁60-
HD0000000號)，聲明異議，本院裁定如下:
    主    文
原處分撤銷。
蔡宇捷不罰。
    理    由
一、聲明異議意旨略以:異議人即受處分人蔡宇捷(下稱受處分人
    )於民國99年3月8日17時13分，駕駛車牌號碼7529-FY號自用
    小客車，沿臺中縣梧棲鎮○○路○段行駛，於行經同段378
    巷口時，經警認有「車道數相同時，左方車不讓右方車通行
    」之違規情事，遭警製單舉發。嗣原處分機關交通部公路總
    局臺中區監理所(下稱原處分機關)仍認受處分人前開違規事
    實屬實，於99年7月5日以中監違字第裁60-HD0000000號裁決
    書，裁處新臺幣(下同)700元罰鍰，並記違規點數1點。惟受
    處分人於上開時間駕駛上開車輛，沿臺中縣梧棲鎮○○路○
    段自東向西行駛，行經永興路二段378巷口處，適案外人紀
    妙青駕駛車牌號碼0282-UA號自用小客車，沿永興路二段378
    巷自北向南行駛。案外人紀妙青未注意所行駛之道路為支線
    道，應遵守道路交通安全規則第102條第1項第2款之規定，
    而未於行至路口時暫停讓幹道車輛先行，貿然駛入與永興路
    二段之交岔路口，攔腰撞及受處分人所駕駛之上開車輛，致
    受處分人所駕車輛多處毀損。而查上開路口固均無交通號誌
    之設置，然受處分人所行駛之永興路二段，路面除劃設有道
    路邊線外，中央並劃有雙黃實線而為雙向單線車道，道路寬
    度達6.4公尺，反觀案外人紀妙青所行駛之同段378巷，除完
    全未劃設道路邊線外，路寬亦僅有3.4公尺，足認受處分人
    所行駛之永興路二段應為道路交通安全規則所指之「幹線道
    」，永興路37 8巷則為「支線道」。況由該處現場道路狀況
    可知，受處分人行向之車道為雙向單線車道，案外人紀妙青
    行向之道路則未劃分向線或其他標線，豈有認二者行向之車
    道數相同之理?原處分機關以受處分人違反道路交通管理處
    罰條例第45條第9款後段「車道數相同時，左方車不讓右方
    車先行」規定為由，裁處受處分人上開罰鍰顯有違誤，爰請
    求撤銷原處分等語。
二、按汽車行駛至無號誌或號誌故障而無交通指揮人員指揮之交
    岔路口，支線道車應暫停讓幹線道車先行。未設標誌、標線
    或號誌劃分幹、支線道者，少線道車應暫停讓多線道先行；
    車道數相同時，轉彎車應暫停讓直行車先行；同為直行車或
    轉彎車者，左方車應暫停讓右方車先行。道路交通安全規則
    第102條第1項第2款定有明文。次按汽車駕駛人，爭道行駛
    有支線道車不讓幹線道車先行。少線道車不讓多線道車先行
    。車道數相同時，左方車不讓右方車先行者，處600元以上1
    800元以下罰鍰。汽車駕駛人有第45條情形者，除依原條款
    處罰鍰外，並記違規點數1點。道路交通管理處罰條例第45
    條第9款、第63條第1項第1款分別定有明文。
三、訊據受處分人固對其於99年3月8日17時13分，駕駛車牌號碼
    7529 -FY號自用小客車，沿臺中縣梧棲鎮○○路○段由東向
    西直行至同段378巷口時，與沿同段378巷由北往南行駛，由
    案外人紀妙青所駕駛車牌號碼0282-UA號小客車發生交通事
    故之事實，坦白承認，惟辯稱:「案發現場道路是雙黃線，
    對方是行駛在產業道路，按理說我是幹道線，對方是支道線
    我應該有路權」等語。經查:
(一)本件經本院函詢臺中縣梧棲鎮公所查明上開路口道路何者為
    幹線道?何者為支幹道後，經臺中縣梧棲鎮公所派員於99年1
    2月20日至現場會勘結果，認「一、永興路二段上有劃設雙
    黃線，且永興路二段比永興路二段378巷路幅寬度為寬。二
    、依據草湳里長口述，永興路二段378巷原為產業道路，所
    以永興路二段為幹道，永興路二段378巷為支道」，有該鎮
    公所會勘紀錄傳真1份附卷可稽，足認受處分人當時駕車所
    行駛之臺中縣梧棲鎮○○路○段確屬「幹線道」甚明。受處
    人前開所辯，應堪採信。
(二)另經本院依職權將本件交通事故送請臺灣省臺中縣區車輛行
    車事故鑑定委員會鑑定結果，亦認受處分人是沿劃有分向線
    道路全寬約6.4公尺左右之永興路行達肇事地點，案外人紀
    妙青是沿未劃分方向線道路全寬約4公尺左右之狹路永興路
    378巷行達肇事地點，依上述受處分人行向似為幹線道，案
    外人紀妙青行向似為支線道，若永興路378巷為支線道，該
    處道路主管機關應於該支線道路口設置讓路標誌等，以便用
    路人能確知是行駛支線道而能暫停讓幹線道車先行，亦能減
    少車禍之發生，此有該委員會99年12月1日中縣鑑字第09955
    03142號函1份附卷可按，是證人即臺中縣警察局交通隊警員
    卓珮箏到庭證稱:「該交叉路口沒有標誌、標線、號誌，…
    受處分人進入車道路口的時候，因為車道數相同，依照道路
    交通安全規則102條規定，認定受處分人的車輛是違規的，
    受處分人是左方車，因為我們是依照路權優先而去認定，所
    以路權在右方車，所以認為受處分人是具有左方車未讓右方
    車先行的違規事由」等語，容有誤認，自不得作為受處分人
    不利認定之依據。
四、綜上所述，受處分人並無「車道數相同時，左方車不讓右方
    車通行」之違規情事，原處分機關不察，仍裁處受處分人前
    開處罰，即有違誤。本件聲明異議意旨為有理由，自應由本
    院將原處分撤銷，並諭知受處分人不罰，以資適法。
五、據上論斷，應依道路交通管理處罰條例第87條第2項，道路
    交通事件處理辦法第19條前段，裁定如主文。
中    華    民    國    99    年    12    月    23    日
                    交通法庭    法  官  丁智慧
上正本證明與原本無異。
如不服本裁定，應於送達後5日內，向本院提出抗告狀。(應附繕
本)
                                書記官  王志
中    華    民    國    99    年    12    月    23    日

司法院資訊處製作；財團法人民間司法改革基金會備份。
